臺灣桃園地方法院刑事判決　　　　　　100年度審訴字第263號
公　訴　人　臺灣桃園地方法院檢察署檢察官
被　　　告　洪翊智
上列被告因偽造文書案件，經檢察官提起公訴（99年度偵字第30
915 號），被告於本院準備程序進行中，就被訴事實為有罪之陳
述，經本院告知簡式審判程序意旨，並聽取公訴人及被告之意見
後，本院合議庭裁定改依簡式審判程序審理，茲判決如下：
    主      文
洪翊智行使偽造公文書，足以生損害於公眾及他人，處有期徒刑
壹年。
    事實及理由
一、犯罪事實：洪翊智經營「蟲林野獸」商店，販售各類昆蟲，
    為能前往桃園縣復興鄉達觀山自然保護區採集昆蟲，竟基於
    偽造文書以行使之犯意，於民國99年8 月間之某日，在臺北
    市○○○路414 號5 樓住處，利用網路下載中國文化大學書
    函及行政院農業委員會林務局新竹林區管理處公文，並經電
    腦加以修改主旨略為：「本校森林暨自然保育學系許立達教
    授指導之研究員洪翊智、郭宏達2 員，為進行『鞘翅目植食
    性金龜多樣性與森林樹種之關係』需要，擬於99年3 月至10
    0 年10月間，於達觀山自然保護區及其周邊進行研究實驗，
    敬請惠予同意」之中國文化大學書函，以及內容略為：「同
    意研究員洪翊智、郭宏達進入達觀山自然保護區調查採集」
    之行政院農業委員會林務局新竹林區管理處函文。旋於99年
    8 月13日晚間10時30分許，洪翊智即持前開偽造不實之中國
    文化大學書函及行政院農業委員會林務局新竹林區管理處函
    文，與友人共同前往達觀山自然保護區，並在達觀山保護區
    入口處之管理站，向行政院農業委員會林務局新竹林區管理
    處大溪工作人員王志銘出示前開偽造不實之書函及函文而行
    使之，王志銘遂據以准許洪翊智等人進入達觀山自然保護區
    。嗣王志銘獲報知悉洪翊智行為有異，遂進入達觀山保護區
    內查看，並請洪翊智出示前開不實文書拍照後，請洪翊智配
    合至管理站辦公室瞭解狀況，惟洪翊智竟逕自離去。案經行
    政院農業委員會林務局新竹林區管理處告發暨臺灣桃園地方
    法院檢察署檢察官偵查起訴。
二、證據名稱：
  (一)被告洪翊智於檢察官偵訊、本院準備程序及審判中之自白。
  (二)證人王志銘、劉清雲於檢察官偵訊中之證述。
  (三)偽造之中國文化大學書函、行政院農業委員會林務局新竹林
    區管理處函蒐證照片、中國文化大學99年9 月1 日校農字第
    0990002859號函各1 份。
  (四)臺灣高等法院被告前案紀錄表1 份。
三、按行政院農業委員會林務局新竹林區管理處公務員，於執行
    審核准駁人民進入自然保護（留）區之職務時，在職務上製
    作准許人民進入自然保護（留）區之文書，非屬護照、旅券
    、免許證或特許證，亦與關於進入自然保護（留）區人民之
    品行、能力、服務或其他相類之證書無涉，自非刑法第212
    條規定之特種文書。再按刑法第211 條之偽造公文書罪，係
    指無製作權人，擅用公務員名義，而製作關於該公務員職務
    上之文書而言。又按刑法上之行使偽造公文書罪，重在保護
    文書公共信用之利益，凡行為人提出偽造之公文書，充作真
    正之文書，並對其內容有所主張，足以生損害於公眾或他人
    ，即已成立，至其行使之目的能否達到，則在所不問（最高
    法院96年度台上字第6098號判決意旨可資參照）。是核被告
    就偽造行政院農業委員會林務局新竹林區管理處函進而行使
    之行為，係犯刑法第216 條、第211 條之行使偽造公文書罪
    ；就偽造中國文化大學書函進而行使之行為，係犯刑法第21
    6 條、第210 條之行使偽造私文書罪。被告偽造公、私文書
    之低度行為，分別為行使偽造公、私文書之高度行為所吸收
    ，均不另論罪。又被告以一行使行為同時觸犯行使偽造公文
    書罪及行使偽造私文書罪，為想像競合犯，應依刑法第55條
    規定，從一重即行使偽造公文書罪處斷。爰審酌被告為謀私
    利，僭行公務員職權、損害中國文化大學信譽，足生損害於
    公務機關執行職務及中國文化大學發送函文之正確性，其犯
    罪動機、目的、手段著實可議，惟念其犯後尚知坦承犯行等
    一切情狀，從輕量處如主文所示之刑。末查，被告偽造之上
    開公、私文書各1 份，其文書正本均已遺失而未扣案，已據
    被告於檢察官偵訊中供陳明確，此外亦無法證明該等文書現
    仍存在，為免將來執行困難，爰均不予宣告沒收。
四、應適用之法條：刑事訴訟法第299 條第1 項前段、第273 條
    之1 第1 項、第310 條之2 、第454 條第1 項，刑法第216
    條、第211條、第210 條、第55條。
五、如不服本判決，得自收受送達之翌日起10日內向本院提出上
    訴狀（應附繕本），其未敘述上訴理由者，應於上訴期間屆
    滿後20日內補提理由書狀於本院，上訴於臺灣高等法院。
本案經檢察官王碩志到庭執行職務。
中    華    民    國    100   年    4     月    15    日
                  刑事庭        法  官  潘怡華
以上正本證明與原本無異。
如不服本判決應於收受判決後10日內向本院提出上訴書狀，並應
敘述具體理由。其未敘述上訴理由者，應於上訴期間屆滿後20日
內向本院補提理由書( 均須按他造當事人之人數附繕本) 「切勿
逕送上級法院」。
                                書記官  施春祝
中    華    民    國    100   年    4     月    15    日
附錄本案論罪科刑法條：
中華民國刑法第216條
行使第 210 條至第 215 條之文書者，依偽造、變造文書或登載
不實事項或使登載不實事項之規定處斷。
中華民國刑法第210條
偽造、變造私文書，足以生損害於公眾或他人者，處 5 年以下
有期徒刑。
中華民國刑法第211條
偽造、變造公文書，足以生損害於公眾或他人者，處 1 年以上
7 年以下有期徒刑。